最高法院民事判決　　　　　　　　九十六年度台再字第四七號
再 審原 告　甲○○
訴訟代理人　劉明鏡律師
再 審被 告　乙○○
訴訟代理人　王　剛律師
上列當事人間請求返還借款事件，再審原告對於中華民國八十八
年十二月三十日本院判決（八十八年度台上字第三五一四號），
提起再審之訴，本院判決如下：
    主  文
再審之訴駁回。
再審訴訟費用由再審原告負擔。
    理  由
本件再審原告主張本院八十八年度台上字第三五一四號確定判決
有民事訴訟法第四百九十六條第一項第一款適用法規顯有錯誤之
情形，對之提起再審之訴，係以：股市交易，大戶常有利用他人
名義之所謂「人頭戶」進行股票買賣之情事，此乃股票交易眾所
皆知之經驗事實，證券交易法第廿二條之二第三項規定：「第一
項之人持有之股票，包括其配偶、未成年子女及利用他人名義持
有者」，及其施行細則第二條規定：「直接或間接提供股票與他
人或提供資金與他人購買股票；對該他人所持有之股票，具有管
理、使用或處分之權益；該他人所持有股票之利益或損失全部或
一部歸屬於本人」各等語，皆屬「利用他人名義持有股票」，此
與公司法第一百六十五條所定：「記名股票之轉讓，非將受讓人
之本名或名稱記載於股票，並將受讓人之本名或名稱及住所或居
所記載於公司股東名簿，不得以其轉讓對抗公司」等語，並不衝
突。原確定判決以訴外人許登宮名下於民國七十九年五月廿二日
前僅有三千股南港輪胎股份有限公司（下稱南港公司）股票及伊
非南港公司股東等情，認定再審被告不可能盜賣許登宮所有六十
二萬股南港公司股票，適用法規顯有錯誤。又再審被告交付予伊
之借據，並非被脅迫所書立，該借據明白記載：「茲因本人欠甲
○○先生南港股票參拾壹萬股，現值新台幣伍仟柒佰萬元正」等
語，足以證明再審被告確積欠伊新台幣五千七百萬元（以南港股
票卅一萬股作價）之事實，原確定判決認定再審被告非出於自由
意思書立系爭借據，兩造間並無消費借貸關係存在，顯有錯誤適
用民法第九十二條、第七百六十一條之情事云云，為其論據。
按民事訴訟法第四百九十六條第一項第一款所謂適用法規顯有錯
誤，係指確定判決所適用之法規，顯然不合於法律規定，或與司
法院現尚有效及大法官會議之解釋，或本院尚有效之判例顯然違
反，或消極的不適用法規，顯然影響判決者而言，不包括認定事
實錯誤之情形在內。且第三審為法律審，其所為判決，以第二審
判決所確定之事實為基礎，故上開規定所謂適用法規顯有錯誤，
對第三審判決言，應以該判決依據第二審判決所確定之事實而為
之法律上判斷，有適用法規顯有錯誤之情形為限。原確定判決依
據前訴訟程序第二審判決所確定之事實，以再審原告不能證明兩
造間之消費借貸契約已經合法生效，其自不得請求再審被告償還
新台幣五千七百萬元及加付法定遲延利息，爰為再審原告敗訴之
判決，經核並無適用法規顯有錯誤之情形。再審原告所陳上述再
審理由，均屬事實審法院取捨證據、認定事實當否之範疇，要與
原確定判決適用法規是否顯有錯誤無涉，其執是指摘原確定判決
適用法規顯有錯誤，求予廢棄，非有理由。
據上論結，本件再審之訴為無理由。依民事訴訟法第七十八條，
判決如主文。
中　　華　　民　　國　九十六　年　　九　　月　二十八　日
                      最高法院民事第一庭
                          審判長法官  林　奇　福
                                法官  陳　國　禎
                                法官  陳　重　瑜
                                法官  陳　淑　敏
                                法官  劉　靜　嫻
      本件正本證明與原本無異
                                      書  記  官
中　　華　　民　　國　九十六　年　　十　　月　 十二　 日
                                                      v